【裁判字號】    97,交聲,185
【裁判日期】    970429
【裁判案由】    違反道路交通管理處罰條例聲明異議
【裁判全文】
臺灣桃園地方法院交通事件裁定         97年度交聲字第185號
原處分機關  交通部公路總局新竹區監理所中壢監理站
異  議  人  甲○○
即受處分人
上列異議人即受處分人因違反道路交通管理處罰條例案件，對於
交通部公路總局新竹區監理所中壢監理站97年2 月18日壢監裁字
第裁53-DB0000000號違反道路交通管理事件裁決書所為處分聲明
異議，本院裁定如下：
    主  文
原處分撤銷。
甲○○汽車駕駛人，駕駛汽車經測試酒精濃度超過規定標準，處
罰鍰新臺幣壹萬玖仟伍佰元，並當場移置保管該汽車及吊扣駕駛
執照壹年，施以道路交通安全講習。
    理  由
一、按汽車駕駛人飲用酒類或其他類似物後，其吐氣所含酒精濃
    度超過每公升0.25毫克或血液中酒精濃度超過百分之0.05以
    上者，不得駕車，道路交通安全規則第114 條第2 款定有明
    文。又汽車駕駛人，駕駛汽車經測試檢定有酒精濃度超過規
    定標準者，處新臺幣15,000以上60,000元以下罰鍰，並當場
    移置保管該汽車及吊扣其駕駛執照1 年，道路交通管理處罰
    條例第35條第1 項第1 款亦有明定。另汽車駕駛人，有第35
    條第1 項規定之情形者，應接受道路交通安全講習，道路交
    通管理處罰條例第24條第1 項第2 款亦有明定。次按交通法
    庭認為聲明異議有理由或聲明異議雖無理由而原處分不當或
    違法者，應以裁定將原處分經聲明異議部分撤銷，並自為裁
    定，道路交通案件處理辦法第20條前段亦有明文。
二、聲明異議意旨略以：異議人於違規時地遭警攔檢作酒精測試
    ，距其用餐完畢約5 分鐘而已，而員警未依規定確認受測者
    已飲酒結束15分鐘以上，且未給予異議人休息及飲水時間，
    即匆忙進行酒測，且酒測機台應有正負0.02公差，如扣除公
    差，酒測值為0.25，應不足構成違規項目，異議人無法認同
    警員做法，完全忽略異議人之權利，因此不服原處分聲明異
    議云云。
三、經查：
  (一)異議人甲○○於民國97年2 月17日21時21分許，駕駛車牌號
    碼1005-GU 號自小客車行經桃園縣中壢市○○○路500 號前
    ，為警實施呼氣酒精濃度測試結果，其呼氣酒精濃度達0.27
    MG/L等情，有酒精濃度測試單、桃園縣政府警察局桃警局交
    字第DB0000000 號舉發違反道路交通管理事件通知單附卷可
    稽，異議人復不否認有於為警實施酒精濃度測試前約5 分鐘
    ，在中壢市○○○路、普忠路附近某薑母鴨店與友人聚餐飲
    酒，並於前揭時地駕駛上開自小客車為警查獲之事實，是異
    議人確有於上開時地酒後駕車之情，堪以認定。
  (二)異議人雖以前詞置辯，惟按內政部警政署頒布之「取締酒後
    駕車程序」，雖有規定執勤員警在操作酒精測定器測量前，
    應先告知並確認受測者已飲酒結束15分鐘以上或提供礦泉水
    給受測者漱口等情，有內政部警政署92年12月30日警署交字
    第0920176633號函及「取締酒後駕車程序」各1 件在卷可佐
    （見原審卷第21頁反面、第22頁）。惟考量上開執行程序訂
    定之目的，係為避免口腔內因一時殘存服用含有酒精成份之
    蜂膠類等食品或飲料，導致施測時有所誤判等情，惟員警施
    測時縱有違反上開程序，除非駕駛者能證明其於受測前確有
    服用含有酒精成份之食品或飲料，否則仍不得據此逕認上開
    酒測結果有所違誤。況異議人並不否認其確有飲酒之事實，
    其又未提出或舉證酒測前有服用含有酒精成份之食品或飲料
    而導致有誤判之情事。且按人體呼氣酒精濃度代謝速率，空
    腹飲酒其呼氣酒精代謝率為每小時0.058 ～0.108mg/ L，平
    均為0.084 mg/L，食後飲酒其呼氣酒精代謝率為每小時0.05
    ～0.114 mg/L，平均為0.075mg/L 等情，有內政部警政署刑
    事警察局89年12月21日（89）刑鑑字第198913號函可參。以
    此推算，縱再給予異議人10分鐘（即飲酒後總計15分鐘）之
    休息期間，能否使其呼氣之酒精濃度從每公升0.27毫克驟降
    至每公升0.25毫克以下，並無任何科學論據佐憑。異議人徒
    以其飲酒結束至受稽查時，未逾15分鐘且未給予漱口，而質
    疑酒測值云云，並非可採。
  (三)又依據經濟部標準檢驗局訂定之「呼氣酒精測試器及分析儀
    檢定檢查技術規範」規定，呼氣酒精測試器及分析儀量測範
    圍為0.00mg/L至2.00mg/L，當測量結果小於0.025mg/L 時，
    檢定公差為±0.02mg/L，當測量結果大於0.025mg/L 小於2.
    00mg/L時，檢定公差為±5%，則本件異議人接受呼氣酒精測
    試結果為0.27mg/L，其誤差應係±0.0135mg/L（即0.27mg/L
    乘以5%），是故，縱使將呼氣酒精測試器之檢定公差一併考
    量後，異議人之呼氣酒精濃度至少仍達0.2565mg/L，亦已超
    出前揭呼氣所含酒精濃度每公升0.25毫克之規定標準。異議
    人所辯如將其酒測值扣除±0.02mg/L公差，即不足構成違規
    事由云云，亦不足採。
四、綜上，異議人於前開時、地酒後駕車，經執勤員警施以吐氣
    酒精濃度測試，所測得吐氣酒精濃度達0.27MG/L，測定酒精
    濃度超過規定標準之交通違規行為，事證明確，異議人猶執
    前詞否認指摘，核無理由。然原處分機關依前開道路交通管
    理處罰條例第35條第1 項第1 款及違反道路交通管理事件統
    一裁罰基準及處理細則第43條、第44條及第67條之規定，裁
    處異議人罰鍰新臺幣19,500元，吊扣駕駛執照12個月，並依
    道路交通管理處罰條例第24條第1 項第2 款規定，裁處對異
    議人施以道路交通安全講習之處分，固非無見，然其漏未諭
    知應當場移置保管該汽車（此係羈束行政處分，應一併裁決
    之），難謂允洽，本件異議人異議雖無理由，然原處分既有
    前述不當，自應由本院撤銷原處分，並依道路交通管理處罰
    條例第35條第1 項第1 款、第24條第1 項第2 款等規定，裁
    罰如主文第2 項所示。
據上論斷，應依道路交通案件處理辦法第20條前段，裁定如主文
。
中    華    民    國    97    年    4     月    29    日
                        交通法庭法  官  林惠霞
以上正本證明與原本無異。
如不服本裁定，應於裁定送達後5 日內向本院提出抗告狀。
                                書記官  陳恩如
中    華    民    國    97    年    4     月    29    日


司法院資訊處製作；財團法人民間司法改革基金會備份。
